【裁判字號】    88,自,1380
【裁判日期】    920516
【裁判案由】    背信
【裁判全文】
臺灣臺中地方法院刑事判決                        八十八年度自字第一三八○號
    自  訴  人  甲○○
                丙○○
    被      告  丑○○
右列被告因背信等案件，經自訴人提起自訴，本院判決如左：
    主  文
丑○○無罪。
    理  由
一、自訴意旨略謂：被告丑○○於民國七十七年十二月七日，與子○○、鍾安隆、謝
    忠擇等人合夥買下坐落臺中市○○○段第一一七之二號至第一一七之十六號等十
    五筆土地，被告持有上開土地八分之一，擬興建五層樓集合式住宅，再行出售；
    後於八十年五月二日間，被告再以每坪新臺幣（下同）十七萬元之價格向子○○
    承買上開土地之八分之一持分（下稱系爭土地）。被告竟利用未移轉登記之際，
    向自訴人甲○○、丙○○二人陳稱：系爭地位在臺中市區○○地段極佳，如合夥
    承買共同興建樓房，必有厚利可圖，並以其親友柯文溪、柯素評、陳主樂、黃清
    塗、壬○○、乙○○、黃琇媜（被告之胞妹）、丁○○、柯素梅、己○○、陳箏
    、陳威財、癸○○等人均已投資，良機不可坐失，請自訴人二人把握機會，如自
    訴人二人願意入股，伊願代表合夥人向共有人子○○洽購，盡量以最便宜之價格
    向伊購買云云。自訴人二人不疑有他，於七十八年十一月十五日與被告簽訂合夥
    契約書，自訴人甲○○應允予參加一股，自訴人丙○○應允參加二股，每股一百
    五十萬元。詎被告竟為圖自己不法之利益，向自訴人二人稱是以每坪二十三萬元
    向子○○承買，自訴人丙○○先後付予被告二百萬元，甲○○付予被告一百五十
    萬元，因認被告此種浮報六萬元價格據為已有，飽入私囊之行為，顯有詐欺取財
    及背信之罪嫌。又被告當初是與自訴人二人合夥購買土地興建五樓集合式之公寓
    ，被告興建樓房從未以自訴人二人之名義作起造人，從購地起至興建樓房及出售
    樓房歷經十年之久，均未徵詢自訴人二人之意見，亦不准自訴人二人介入，帳簿
    亦從不公開。迨自訴人二人最近向被告查帳，被告亦不准自訴人二人查看，只准
    自訴人二人用筆抄錄，並限定時間，不准自訴人二人查閱憑證，只准抄錄其流水
    帳，致自訴人二人不知其真偽，經自訴人向被告追究盈虧如何，被告竟提出一張
    臺中市○○路案分配明細表表示自訴人丙○○部分原有投資額已虧損盡淨，還要
    分擔及補繳二百四十七萬元虧損額，自訴人甲○○原有投資額已虧損盡淨，還要
    分擔及補繳一百二十三萬元，並限自訴人應於八十七年十二月二十三日前繳足虧
    損款，逾期視為放棄本身權益，以棄權論，被告並浮報債務總額六千零十八萬元
    ；被告拒絕提供帳簿予自訴人二人查看，惟准自訴人甲○○在短時間內抄錄其日
    記帳，而不准自訴人翻閱各筆帳之憑證，致真偽難辦，足見被告作賊心虛，且帳
    冊影本均無憑證或傳票影本，利息支出未記載係支付何人，因認被告涉有刑法第
    二百十條偽造私文書罪嫌及同法第三百三十六條第二項業務侵占之罪嫌。
二、按犯罪事實應依證據認定之，無證據不得推定其犯罪事實；又不能證明被告犯罪
    者，應諭知無罪之判決，刑事訴訟法第一百五十四條、第三百零一條第一項，分
    別定有明文，後者於自訴程序亦有準用之規定（同法第三百四十三條）；而犯罪
    事實本應依證據認定之，無證據不得推定其犯罪事實，所謂認定犯罪事實之證據
    ，係指足以認定被告確有犯罪行為之積極證據而言，該項證據自須適合於被告犯
    罪事實認定，始得採為斷罪資料，與公訴人起訴所憑僅需有之合理懷疑而得為起
    訴之論罪事證有別，又苟未能發現相當證據，或證據不足以證明，自不能以推測
    或擬制之方法，以為裁判基礎，此分別有最高法院二十九年度上字第三一○五號
    及同院四十年度臺上字第八六號判例意旨可資參照。
三、自訴人二人認被告丑○○涉犯右揭罪嫌，無非以其指訴及上開土地謄本、合夥契
    約書各一紙，與扣案冊帳四本，為其主要論據。訊據被告固坦承有於上揭時間與
    自訴人訂立合夥契約，惟堅詞否認有何詐欺取財、背信、業務侵占及偽造私文書
    犯行，辯稱：伊原有持分八分之一，伊在訂立合夥契約前，又向證人子○○買得
    系爭土地，且在合夥契約上已註明系爭土地之讓售價為每坪二十三萬元，另伊都
    是很忠實每筆記帳上去，沒有憑證不表示伊作假帳等語。
四、經查：
  (一)按依刑事訴訟法第三百二十條第二項之規定，自訴狀僅應記載被告之姓名年籍等
    人別資料暨犯罪事實及證據，並無須記載所犯法條，故自訴之事實範圍，係以自
    訴狀所載事實為準，與所犯法條之記載無關，縱有其記載，亦僅供法院審判之參
    考，並不足以拘束法院之獨立認事用法（最高法院八十七年臺上字第三二九八號
    判決參照）；又按刑法上之背信罪為一般的違背任務之犯罪，若為他人處理事務
    ，意圖為自己或第三人不法之所有，以詐術使他人交付財物者，應成立詐欺罪，
    不能論以背信罪（最高法院六十三年臺上字第二九二號判例參照）。自訴人二人
    於自訴狀中認被告上開浮報六萬元價格據為已有，飽入私囊之行為，有詐欺取財
    及背信之罪嫌，然刑法上之背信罪，乃一般之違背任務犯罪，必不成立詐欺、侵
    占、竊盜等特別犯罪，始有該背信罪之適用，已如前述，是本件先應探討自訴狀
    所述被告行為，是否構成詐欺取財罪行，若無再論及是否構成背信罪，合先敘明
    。
  (二)自訴人二人指稱：依上開土地謄本，被告向證人子○○即地主購買系爭土地之原
    因發生日期為七十九年六月三十日，登記日期為八十年五月二日，而訂立合夥契
    約之時間為七十八年十一月十五日，故被告係在訂立合夥契約後才向證人子○○
    以十七萬元購買系爭土地，卻向自訴人二人陳稱以二十三萬元購得系爭土地云云
    。被告對此則陳稱：系爭土地係於七十八年十一月十五日訂立上述合夥契約書之
    前，伊已向證人子○○買受，拖延甚久，直到八十年四月十八日始送件申講移轉
    登記，並於八十年五月二日辦妥移轉登記等語。經本院依職權函臺中市中正地政
    事務所調閱系爭土之移轉登記申請書資料，依該資料系爭土地原因發生日期登記
    為七十九年六月三十日，有臺中市中正地政事務所九十二年三月五日中正地所四
    字第○九二○○○四○一二號函在卷可稽，惟關於買賣不動產之債權契約，乃非
    要式行為，若雙方就其移轉之不動產及價金業已互相同意，則其買賣契約即為成
    立，是系爭土地買賣契約立時點仍須佐以其他證據觀之，不可僅依登記資料遽以
    認定。查證人子○○對於系爭土地賣予被告時點，於偵查中及本院調查時均證稱
    ：時間太久，伊記不清楚，伊只記得最後一筆價金付清很久才辦理登記等語（參
    見臺灣臺中地方法院檢察署八十八年度偵字第一五二○○號偵查卷宗第三○二頁
    ，本院刑事卷宗(一)八十九年十二月十四日審判筆錄第三頁，本院刑事卷宗(三)九十
    二年三月十日調查筆錄第五頁），核與被告前揭「拖延甚久」之供述相符；又證
    人子○○均證稱係賣予被告，非上開全體合夥人，而依上開合夥契約上已明確記
    載「讓售價（賣清）每坪二十三萬元」等情觀之，亦可知被告在上開合夥契約簽
    訂前已和證人子○○就系爭土地成立買賣契約，否則被告如何在上開合夥契約書
    上確定系爭土地之讓售價格；復證人黃琇媜證稱：土地應是原就買好的，我們原
    先就知道土地原本就買了是要作價給被告的等語（參見本院刑事卷宗(二)九十年七
    月十七日審理筆錄第四頁）；且證人子○○於偵查中證稱：伊與哥哥各有八分之
    一的持分，以伊名義登記八分之二，後來賣給被告八分之一，每坪十七萬元等語
    （參見本院刑事卷宗(一)八十九年四月十八日審判筆錄），是證人子○○原先擁有
    全部土地四分之一持分，然觀之扣案編號一及編號二帳冊之第一頁，記載於七十
    八年十月二日，被告支出投資額三十萬元，占全部出資額四分之一，其餘投資人
    戊○○、謝忠澤、子○○、曾煥、鍾安隆、洪淵龍均出資十五萬元，占全部出資
    額八分之一，依出資比例計算，可知被告於七十八年十月二日時就擁有全部土地
    之四分之一持分（被告原先只擁有全部土地八分之一持分），足見被告於七十八
    年十月二日前即向證人子○○購買系爭土地甚明，是被告與自訴人訂立上開合夥
    契約時，系爭土地即為被告所有無訛。
  (三)按刑法第三百三十九條第一項詐欺罪之成立，以意圖為自己或第三人不法所有，
    以詐術使人將本人或第三人之物交付為要件。所謂以詐術使人交付，必須被詐欺
    人因其詐術而陷於錯誤，若其所用方法，不能認為詐術，亦不致使人陷於錯誤，
    即不構成該罪，最高法院四十六年度臺上字第二六○號著有判例。自訴人二人指
    稱：由合夥契約書之內容可得知，被告當時係要代表全體合夥人（當然即包括被
    告在內）與讓售之地主簽約購買系爭土地，而非被告將其所有之持分轉售予自訴
    人二人等合夥人，更非自訴人二人等向被告購買系爭土地持分，而契約上之所以
    會記載讓售價（賣清）每坪二十三萬元，乃被告找自訴人合夥時向自訴人等騙稱
    其好不容易才與讓售地主殺價為每坪二十三萬元，無法購得，即無法投資合夥興
    建，而同意與被告簽訂系爭之合夥契約書，被告施用詐術使自訴人等信以為案爭
    土地之價格為二十三萬元，而與之簽訂合夥契約書，被告於此即不無詐欺告訴人
    之情事云云。被告對此則陳稱：訂約時伊已向證人子○○買得系爭土地，所以合
    夥契約書上「讓售地主」係指伊本人，且系爭土地價款已於上開合夥契約書中載
    明「讓售價（賣清）每坪二十三萬元」，且經全體合夥人同意後，各合夥人始分
    別簽名等語。查被告於上開合夥契約訂立前即向證人子○○購買系爭土地，已如
    前述，故契約書上「讓售地主」應係指被告，被告此舉雖有違民法上禁止「自己
    代理」之規定，然被告既已於合夥契約中載明系爭土地的讓售價格為每坪二十三
    萬元，自訴人二人當可從此價格自行評估是否符合當時市場行情，又自訴人甲○○自承是資深房地產經理人，更有判斷此價格是否合理之能力，再觀諸此一價格
    仍可吸引十五位合夥人共同投資，足見系爭土地確有此一行情，且被告於七十九
    年二月二十四日與證人庚○○簽訂不動產預定買賣契約書，將被告於七十九年元
    月間向洪桂圓承買同地段另三十二分之一土地，轉賣給證人庚○○，約定價金每
    坪二十三萬元，此有不動產預定買賣契約書在卷可據，並經證人庚○○證述屬實
    （參見本院刑事卷宗九十年八月七日審判筆錄第三頁），益見系爭土地確有每坪
    二十三萬元之行情。至自訴人二人又指稱：合夥契約書上每坪二十三萬元是指上
    限價格，被告說會和地主談看看云云，然依上合夥契約書之文義「讓售價（賣清
    ）每坪二十三萬元」觀之，未有最高上限為每坪二十三萬之意，且證人丁○○證
    稱：已經知道被告取得四分之一的土地，每坪二十三萬元是作價計算等語（參見
    本院刑事卷宗(二)九十年八月七日審判筆錄第四頁），證人癸○○證稱：伊沒有問
    地主是誰，也不知道地主是誰，是用一坪二十三萬來計算投資金額等語（參見本
    院刑事卷宗(三)九十一年九月二十三日調查筆錄第三、五頁），證人壬○○證稱：
    價格是一坪二十三萬元語（參見本院刑事卷宗(三)九十一年九月二十三日調查筆錄
    第七頁），證人辛○○證稱：依土地價格合約書上記載一坪二十三萬元計算股金
    等語（參見本院刑事卷宗(三)九十一年九月二十三日調查筆錄第九頁），證人己○○證稱：那時覺得一坪二十幾萬還算很合理等語（參見本院刑事卷宗(三)九十一年
    九月二十三日調查筆錄第十一頁），均未有每坪二十三萬為最高上限之證述，自
    難單憑自訴人二人指述，即認被告對自訴人二人詐稱每坪二十三萬是最高上限，
    價格可向地主再議云云。是被告既已於合夥契約中載明系爭土地的讓售價格為每
    坪二十三萬元，自訴人二人當可自行評估此價格是否合理，況每坪二十三萬元亦
    符合當時市價，已如前述，尚難認被告有對自訴人二人施用詐術，自訴人二人亦
    未陷於錯誤，揆諸前揭判例意旨，即與刑法詐欺取財罪之構成要件不符。
  (四)按刑法上之侵占罪，以意圖為自己或第三人不法之所有，而擅自處分自己持有之
    他人所有物，即變更持有之意為不法所有之意，為其構成要件（最高法院四十一
    年臺非字第五七號判例參照）。自訴人二人於本院審理時指稱：被告代表各合夥
    人讓售地主簽訂土地買賣事宜，但被告與證人子○○是以每坪十七萬元成交，被
    告卻向合夥人虛報為每坪二十三萬，被告侵占其中差額近一千多萬元云云。然被
    告於七十八年十月二日前即向證人子○○購買系爭土地，已如前述，則被告與自
    訴人二人於七十八年十月二日訂立合夥契約時，系爭土地已為被告所有，故每坪
    二十三萬元之價金，自為被告所有，是自訴人二人上開所指之每坪六萬元差價，
    非被告持有之他人所有物，自與侵占罪之構要件不符，要難成立該罪。
  (五)按背信罪之構成，須以致生損害於本人之利益為要件，所謂「致生損害於本人之
    利益」，雖不問其減少本人現有之利益，抑係喪失將來可得之利益，但須事實上
    有損害為必要（最高法院七十六年臺上字第五五八○號判決參照）。自訴人二人
    指稱：被告既代表合夥人處理合夥事務，與讓售地主洽談土地讓售及簽訂買賣契
    約，其自應以善良管理人之注意，為合夥人之利益，儘可能向讓售土地之地主要
    求降低售價，然被告竟未如此，而係以高過向地主購買之價格，向合夥人報價，
    被告自有背信之情事云云。然被告與自訴人二人訂立上開合夥契約時，系爭土地
    為被告所有，已如前述，且上開合夥契約上明確載明「讓售價（賣清）每坪二十
    三萬元」，故本件應是被告將系爭土地以每坪二十三萬價格賣予各合夥人，而系
    爭土地以每坪二十三萬價格計算出資額，符合當時市價，業如前述，自訴人二人
    尚難認有何事實上損害，揆諸前揭判決意旨，即與背信罪之構成要件不符，自難
    以背信罪相繩。
  (六)自訴人二人指稱：被告係本合夥建案之主導者，其對於房屋何時可建築，應知之
    甚詳，其為何不為自訴人等合夥人之利益，與讓售土地之地主洽談最有利於合夥
    人之買賣條件，竟於土地過戶前一年半左右即將土地價款全部付清，而讓合夥負
    擔二千一百五十萬元之銀行貸款利息，使出售人獲得利益，被告顯然違背其任務
    ，損害合夥之權利，其自涉背信罪嫌云云。然依上開合夥契約書記載：「基地全
    部地號土地合計八六二．七三坪，本合夥案取得其中肆分之壹持份土地計二一五
    ．六八坪，讓售（賣清）每坪二十三萬元，二一五．六八坪計四九六○．六四萬
    元，目前本肆分之壹持分土地有銀行貸款二一五○萬元，故只須資金四九六○．
    六四減二一五○等於二八一○．六四萬元即可，若每股收一五○萬元則二十股計
    可收三○○○萬元，扣除二八一○．六四萬元後尚餘一八九．三六萬元擬設專戶
    暫存銀行供有關本合夥案之其他開銷用（如利息、稅金、設計費、代書費等）」
    ，則基地持分四分之一土地既以每坪二十三萬價格賣予合夥全體，在計算各合夥
    人出資額時，也計入了該土地銀行貸款二千一百五十萬元，故此筆二千一百五十
    萬元之銀行貸款利息自應於合夥成立時由合夥全體負擔，與被告何時將土地價款
    付清無涉，自訴人對此尚有誤會。
  (七)自訴人二人指稱：被告提出於自訴人之分配明細表上，記載自訴人甲○○所分配
    位置為「Ａ五○一」價格為三百五十三萬，而查另一份被告所製作之分配明細表
    （被告與證人子○○等人間之分配表），發現與「Ａ五○一」相同格局（面積亦
    應相同）之「Ａ一○一」竟只有二百五十三萬八千元，二者相差高達近一百萬元
    ，被告既代表自訴人與其他之合夥人接洽所有合夥事務，被告豈可自願以較高價
    格去分配相同坪數之房屋，被告如真有此情事，其即已違背其任務，構成刑法第
    三百四十二條之背信罪云云。被告對此則陳稱：本案餘屋三十六戶價額訂為一億
    零二百三十六萬元，自訴人甲○○股份一股（未增資），價額分配金額為三百五
    十九萬元正。餘屋三十六戶中，編號「Ａ五○一」房屋之推案定價為三百五十三
    萬元，故自訴人甲○○之房屋分配位置為編號「Ａ五○一」等語。查自訴人二人
    稱「Ａ五○一」與「Ａ一○一」面積相同且格局相同，惟本院審理迄今，自訴人
    二人均未就此部分提出相關證據以實其說，縱二屋之面積與格局相同，亦可能因
    方位及所在位置不同而影響價格，自訴人二人就此亦未提出相關證明，且自訴人
    甲○○於分配當時亦未就「Ａ五○一」價格未達三百五十三萬等情提出異議，足
    證「Ａ五○一」應有三百五十三萬之價格，要難認被告有何背信情事。
  (八)自訴人二人指稱：整個合夥是在八十五年六月十日結算，被告所代表之本合夥所
    應負擔之投資金額（工程款）為四千二百五十一萬六千九百四十八元，被告再製
    作本合夥之收支明細及分配明細表，由該分配表可明顯看出自訴人甲○○所分配
    之房屋「Ａ五○一」之價格為三百五十三萬元，被告要求自訴人甲○○應於八十
    五年十二月二十三日前將不足款一百二十三萬元補足，然查本合夥之總分類帳中
    之售屋款項下，記載八十五年六月十日「Ａ五○一」之售屋款為一百七十一萬七
    千六百元，八十五年七月則有一筆一十二萬三千七百元及一筆五十萬元之售屋款
    ，被告既於八十五年六月十日已將「Ａ五○一」房屋售出，豈可又將該房屋以三
    百五十三萬元分配予自訴人甲○○，要求自訴人甲○○應於八十五年十二月二十
    三日再拿出一百二十三萬元呢？顯見被告違背其任務，涉有背信之嫌云云。被告
    對此則陳稱：自訴人甲○○分配到「Ａ五○一」房屋，除負擔銀行分戶貸款八十
    八萬元外，尚應補繳一百二十三萬元，即能辦妥房地所有權移轉登記，伊皆通知
    各股東即投資人不足款部分應於八十四年十二月二十三日前繳款，若逾期繳款，
    視為放棄本身權益棄權論等語。查臺中篤行路案分配明細表（八分之二部分）中
    僅記載「為清償銀貸，請以上之股東，不足款部分於十二月二十三日前繳款，若
    逾期未繳，視放棄本身權益棄權論」，尚難認定被告係要求股東於八十四年十二
    月二十三日前繳款，抑或於八十五年十二月二十三日前繳款，然觀之自訴人提出
    之都市瑞舍（建設投資）收支明細表（八分之二部分），其上記載「左列支出係
    統計至／／止」，可見合夥是在八十四年十一月三十日左右開始清算，依
    常情合夥清算後，應會立刻要求合夥人補足不足款項，少有拖延至一年後要求合
    夥人補足之理，故被告應係要求合夥人於八十四年十二月二十三日前繳交不足款
    項，方合情理，則自訴人甲○○既未於八十四年十二月二十三日前補足款項，依
    上開臺中篤行路案分配明細表之約定，被告於八十五年六月十日將「Ａ五○一」
    房屋售出，尚難被告認有背信之犯行。
  (九)按刑法第三百四十二條之背信罪，以有取得不法利益或損害本人利益之意圖為必
    要，若無此意圖，即屬缺乏意思要件，縱有違背任務之行為，並致生損害於本人
    之財產或其他利益，亦難律以本條之罪（最高法院三十年上字第一二一○號判例
    參照）。自訴人二人指稱：被告所提出編號四帳冊第八頁中，八十一年五月二十
    八日向彰化二信貸款二千萬元，被告竟從中個人借貸一百九十萬元，雖帳冊中有
    記載到被告支付利息，然被告所支付之利息經換算後係年利率百分之九，與向銀
    行之貸款利率相同，被告既未經全體合夥人之同意，將以合夥土地向金融機構貸
    款之部份資金供自己使用，此對合夥已產生不確定之危險，致生損害於合夥人，
    而被告則獲得不法之利益，被告顯然違背其任務，涉有背信之嫌云云。被告對此
陳稱：八十一年五月二十八日向彰化二信貸款二千萬元，雖係以本案八分之二不
    動產為抵押擔保，但以伊為借款人，自訴人甲○○、丙○○不但均未做借款人，
    亦從未為連帶保証人，伊雖有借用一百九十萬元，然有列載於帳簿，且每月按銀
    行貸款利率計付利息款，至八十二年五月十五日還清，且自八十一年五月二十八
    日至民國八十二年五月十五日間，在合夥資金之支付，並未發生困難，尚有餘款
    此有帳簿可証，則於各投資人不但毫無損失，且有益處等語。查被告確有於八十
    一年五月二十八日借用資金一百九十元，於八十二年五月十五日返還，且按月支
    付利息等情，有編號四帳冊扣案可稽，雖被告未得全體合夥人同意而借用資金，
    然被告業已返還該筆資金且按月支付利息，另自訴人又未能具體指證合夥全體因
    此受何財產上損害，是難認被告有變易持有為所有及取得不法利益或損害本人利
    益之意圖，要難論以業務侵占及背信罪行。
  (十)自訴人二人指稱：被告與自訴人之合夥（下稱小合夥）係由被告代表小合夥再與
    其他地主合夥興建「都市瑞舍」公寓住宅（下稱大合夥），於整個住宅建築過程
    中所支出之工程費用均是由大合夥負擔，再於合建完成後彙算總工程款，分配各
    合夥人應負擔之費用，故小合夥於整個合夥結算前應無工程款支出之必要，然小
    合夥之總分類帳帳冊（編號三帳冊）第四十二頁中之工程款，竟於小合夥結算前
    有二百九十萬元之工程款支出（八十四年十二月至八十五年五月十五日），帳目
    顯然有問題，被告未盡其任務，此致生損害於合夥人，被告顯涉有背信之嫌云云
    。被告對此則陳稱：此二百九十萬元即係墊付大合夥之暫支款等語。查大合夥之
    日記帳簿（編號二帳冊）第八十頁至八十五頁（即八十四年十二月間至八十五年
    五月間），以被告名義墊入大合夥財產內之暫支款共有七筆，總數為二百八十六
    萬二千五百元，核與小合夥之總分類帳帳冊（編號三帳冊）第四十二頁中之各筆
    工程款時間、金額大致相符，有上開帳冊扣案可稽，足證上開二百九十萬工程款
    支出於大合夥之暫支款無誤，是難謂自訴人等合夥人受有損害，自與背信罪之件
    不符。
  (十一)自訴人二人指稱：小合夥之日記帳冊（編號四帳冊）第十一、十五、十六頁均有
    「會計師」費用之記載，然查大合夥帳冊則無此項費用之記載，大合夥所支出之
    一切費用應係於結算時才分配於各合夥人，小合夥之帳冊既是由合夥人黃琇媜（
    即被告之妹）所記錄，且由被告提出之帳冊即可看出此確非會計師所記錄，那何
    來會計師費用之支出呢？如大合夥或代表大合夥之裕園建設有限公司因記錄大合
    夥帳務而須僱用會計師記帳，該會計之費用亦應是由大合夥負擔，而非由小合夥
    負擔，被告將此不應由小合夥負擔之費用，由小合夥之資金去支付，其即違背其
    任務，顯涉有背信之嫌云云。被告對此則陳稱：關於上開會計師費用係小合夥之
    支出，與大合夥無關，且小合夥部分係以裕園建設有限公司為起造人，裕園建設
    有限公司因而所生之稅務事務，需請會計師向稅捐機關辦理，關於小合夥總分類
    帳及日記帳係由證人黃琇媜所記，但證人黃琇媜並無會計專業，係無薪協助，有
    關稅捐稽徵機關之稅務事務，需請會計師辦理，至其餘八分之六部分，均係以其
    個人名義為起造人，與裕園建設有限公司無關，故無會計師服務費之問題等語。
    查證人黃琇媜證稱：大小分列帳都是由伊記載，一年支出會計師費用約一萬多元
    是基本費，有支出陳禮碧會計師費用等語（參本院刑事卷宗(二)九十年七月十七日
    審理筆錄第三頁），核與被告陳述大致相符，足見確有上開會計費用支出，且自
    訴人二人亦無證據可資證明上開會計費用係大合夥支出，實難因自訴人二人片面
    指述，即認被告有虛列帳冊情事。
  (十二)自訴人二人指稱：大合夥建案固需支出設計費，然此設計費應由大合夥資金來支
    出，故於大合夥之帳冊中可找出設計費支出之記載，此乃合乎常理，但於小合夥
    之日記帳（編號四帳冊）第三頁竟發現七十八年十二月五日即有設計費三十萬元
    之支出，而此費用於大合夥之帳冊中既無法找到相同之項目，亦無法看出此三十
    萬元納入大合夥之帳冊內，則此三十萬係用以支付何種費用即不無疑義！此費用
    如非為本合夥所支出，被告即違背其任務，涉有背信之嫌云云。被告對此陳稱：
    伊於七十八年十月二日繳付之投資款三十萬元（四分之一部分），係做為設計費
    開支，那時小合夥尚未立，故由伊先行支付，小合夥日記帳第三頁記載七十八年
    十二月五日設計費支出三十萬元，係抵償伊上開墊付款項等語。查小合夥日記帳
    （編號四帳冊）第三頁記載於七十八年十二月五日支出設計費三十萬元，而大合
    夥之日記帳冊（編號二帳冊）第一頁記載於七十八年十月二日，會計科目投資款
    每八分之一繳付十五萬元，被告繳付三十萬元等情，此有編號二、四帳冊扣案可
    憑，核與被告陳述相符，自訴人二人對此部分認被告涉有背信罪嫌，尚有誤會。
  (十三)自訴人二人指稱：小合夥之日記帳（編號四帳簿）第四頁記載八十年一月十六日
    有貸款予黃琇媜四萬三千三百二十九元，但於小合夥之日記帳及總分類帳第三十
    四頁貸款項下均找不到有此筆金額收回之記錄，則被告於管理合夥資金即不無疏
    忽，違背其任務，此亦涉有背信之嫌云云。被告對此則陳稱：伊於七十九年十二
    月二十日代墊款一萬七千二百三十二元予小合夥財產，於同日證人黃琇媜代墊款
    二萬五千九百九十七元予小合夥財產，合計四萬三千三百二十九元，後於八十年
    一月十六日小合夥財產歸還代墊款四萬三千三百二十九元等語。查小合夥之日記
    帳（編號四帳簿）第四頁確如被告所述記載有上開三筆資料，且可相互核銷，有
    編號四帳冊扣案可稽，是被告所辯應堪採信，亦難認被告有背信犯行。
  (十四)末按舉證責任分配之原則，民、刑訴訟有別，刑事訴訟法第一百六十一條規定，
    檢察官就被告犯罪事實，有舉證責任，此項證據章通則內之規定，亦為自訴程序
    所準用，苟查無足以證明被告犯罪之積極證據，即應為有利被告之認定，更不必
    有何有利之證據（最高法院七十九年臺上字第五二四號判決參照）。自訴人二人
    指稱：被告之帳冊影本均無憑證或傳票影本，利息支出末記載係支付何人，此相
    當令人質疑，且被告未徵詢自訴人二人之意見，亦不准自訴人二人介入，帳簿亦
    從不公開，又浮報債務總額六千零十八萬元，故被告有偽造私文書及業務侵占之
    罪嫌云云。然上開自訴人二人就帳冊記載提出之指述，均難認被告有何不實記載
    情事，已如前述，且自訴人二人亦末明確指明被告偽造何筆資料？為何該筆資料
    係偽造？侵占何筆金額？何以債務總額六千零十八萬元係浮報？難謂自訴人二人
    已就被告犯罪事實善盡舉證責任，尚難單憑自訴人二人片面指述，即為被告有罪
    之認定。至自訴人甲○○請求本院將扣案之編號一至四號帳冊送會計師公會查帳
    云云，本院認自訴人二人未能明確指明被告偽造文書及業務侵占之行為態樣，被
    告罪嫌疑即有所不足，是自訴人請求核無必要，併予敘明。
五、綜上所述，本件應屬民事糾葛，應另循民事途徑解決，尚難以刑法罪責相繩。本
    院雖盡調查之能事，仍查無其他積極證據，足資證明被告有何自訴人二人所指之
    犯行，不能證明被告犯罪，爰依首開法條規定及判例意旨，諭知被告無罪之判決
    。
據上論斷，應依刑事訴訟法第三百四十三條、第三百零一條第一項，判決如主文。
中      華      民      國      九十二    年      五      月    十六    日
                                臺灣臺中地方法院刑事第三庭
                                    審判長法  官  劉  錫  賢
                                          法  官  林  三  元
                                          法  官  黃  裕  仁
右正本證明與原本無異。
如不服本判決，應於送達後十日內向本院提出上訴狀（須附繕本），上訴於臺灣高等
法院臺中分院。
              書記官
中      華      民      國      九十二    年      五      月    十九    日


司法院資訊處製作；財團法人民間司法改革基金會備份。
